臺灣屏東地方法院刑事判決　　　　　　　100年度易字第761號
公　訴　人　臺灣屏東地方法院檢察署檢察官
被　　　告　董上裕
上列被告因詐欺案件，經檢察官提起公訴（100 年度偵字第3015
號），被告於本院準備程序就被訴事實為有罪之陳述，經合議庭
裁定由受命法官獨任進行簡式審判程序，並判決如下：
    主  文
董上裕幫助犯詐欺取財罪，處拘役肆拾日，如易科罰金，以新臺
幣壹仟元折算壹日。
    事  實
一、董上裕明知金融機構帳戶係個人理財之重要工具，關係個人
    財產、信用之表徵，如交予他人使用，有供作財產犯罪用途
    之可能，而一般人取得他人帳戶資料之目的在於取得贓款及
    掩飾犯行不易遭人追查，對於提供帳戶雖無引發他人萌生犯
    罪之確信，但仍基於縱有人以其提供之金融帳戶實施詐欺取
    財犯行，亦不違背其本意之幫助犯意，於99年10月底前某日
    ，在不詳地點，將其在中華郵政股份有限公司南門郵局開設
    帳號為000000000000000 號帳戶之提款卡與提款密碼交給某
    姓名年籍不詳之成年人，嗣該不詳姓名之成年人取得董上裕
    所交付之上開郵局帳戶之提款卡與提款密碼後，即交由不詳
    之詐騙集團使用，並由詐騙集團成員意圖為自己不法之所有
    ，基於詐欺取財之犯意，於(一)99年10月31日晚上7 時16分許
    ，撥打電話予張莛婕，向其佯稱：其網路購物轉帳設定有誤
    ，須前往郵局設定云云，致張莛婕陷於錯誤，於同（31）日
    晚上10時9 分許，陸續匯款新臺幣( 以下同)2萬9 千元及1
    元至董上裕上開郵局帳戶內；(二)於99年10月31日晚上9 時許
    ，撥打電話予趙子菀，向其佯稱：渠為臺灣銀行經理，因其
    轉帳有誤，須取消云云，致趙子菀陷於錯誤，分別於同（31
    ）日晚上21時50分及22時20分，兩次匯款各3 萬零3 元至董
    上裕上開郵局帳戶內。該詐騙集團成員得手後，即持董上裕
    上開交付之提款卡及密碼將董上裕上開郵局帳戶內之款項提
    領一空。嗣張莛婕及趙子菀發覺有異，乃報警處理，始知受
    騙。
二、案經屏東縣政府警察局恆春分局報請臺灣屏東地方法院檢察
    署檢察官偵查起訴。
    理  由
一、本件被告董上裕所犯係死刑、無期徒刑或最輕本刑為3 年以
    上有期徒刑以外之罪，亦非屬臺灣高等法院管轄第一審之案
    件，其於準備程序中就被訴事實為有罪之陳述，經本院告知
    簡式審判程序之旨，並聽取當事人意見後，本院合議庭裁定
    由受命法官獨任依簡式審判程序予以審理。又簡式審判程序
    之證據調查，依刑事訴訟法第273 條之2 規定，不受同法第
    159 條第1 項審判外陳述排除之限制；再被告對於卷內各項
    證據亦不爭執證據能力，復無事證顯示有何違法取得或類此
    瑕疵之情，故卷內所列各項證據，自均有證據能力，合先敘
    明。
二、上開犯罪事實，業據被告董上裕於本院審理中坦承不諱，核
    與證人即被害人張莛婕、趙子菀於於警詢時之證述相符，並
    有郵局自動櫃員機交易明細表2 張、臺灣銀行平鎮分行存摺
    內頁影本1 份、另有中華郵政股份有限公司屏東郵局100 年
    1 月7 日屏營字第0990004782號函附之被告之開戶資料、存
    簿交易明細、內政部警政署反詐騙案件紀錄表、高雄縣政府
    警察局林園分局大寮分駐所受理詐騙帳戶通報警示簡便格式
    表、報案三聯單、受理各類案件紀錄表、桃園縣政府警察局
    中壢分局普仁派出所受理詐騙帳戶通報警示格式表、報案三
    聯單、受理各類案件紀錄表各1 份附卷可稽，足認被告董上
    裕前揭不利於己之自白與事實相符。按於金融機構開設帳戶
    ，請領存摺及提款卡，係針對個人身分之社會信用而予以資
    金流通，具有強烈之屬人性格，而金融帳戶作為個人理財之
    工具，申請開設並無任何特殊之限制，一般民眾皆得以存入
    最低開戶金額之方式申請取得，且同一人均得在不同之金融
    機構申請數個存款帳戶使用，此乃眾所週知之事實。故一旦
    有人刻意收集他人帳戶使用，依一般常識，極易判斷係隱身
    幕後之人基於使用他人帳戶，規避存提款不易遭偵查機關循
    線追查之考慮而為，自可產生與不法犯罪目的相關之合理懷
    疑。且日常生活中，不法之徒利用人頭帳戶進行之不法行為
    ，最常見者不外詐騙他人錢財，此經傳播媒體多所報導，政
    府機關亦廣為宣導，一般稍具知識之人，對此情形絕難諉以
    不知。而存摺、提款卡、密碼均係與個人隱私有密切關係之
    重要物件，一般人若非基於特殊目的或情誼，斷無任意交由
    他人保管或使用之理。被告係智慮正常之成年人，亦非毫無
    社會經驗，其對將提款卡、密碼交付他人，極可能遭詐欺者
    用作詐取財物之工具，衡情應有所預見，猶將之交付他人使
    用，顯有容認犯罪事實發生之未必故意。從而，本案事證明
    確，被告犯行堪予認定，應依法論科。
三、核被告董上裕所為，係犯刑法第30條第1 項、第339 條第1
    項幫助詐欺取財罪。被告主觀上基於幫助詐欺取財之未必故
    意，客觀上交付其所有之帳戶予詐騙集團成員供作收受詐欺
    款項之行為，係參與詐欺罪構成要件以外之行為，為幫助犯
    ，應依刑法第30條第2 項規定，減輕其刑。被告以一次提供
    帳戶之提款卡及密之幫助行為，幫助詐騙集團分別詐欺2 名
    被害人，係一行為觸犯數罪名而侵害數法益，為想像競合犯
    ，應依刑法第55條規定，從一情節較重之幫助詐欺取財罪處
    斷。爰審酌被告並無前科，有臺灣高等法院被告前案紀錄表
    1 份在卷可佐，智識程度及素行堪稱良好，竟將其所有之帳
    戶交付他人，幫助詐欺集團收受贓款，使詐騙集團恃以實施
    詐欺犯罪暨掩飾其資金來源、流向，造成犯罪偵查困難，其
    所為干擾社會正常交易，更肇致2 名被害人受有財產損失，
    誠屬不該；惟參酌其犯後坦承犯罪，態度良好，暨其生活狀
    況等一切情狀，量處如主文所示之刑，並諭知易科罰之折算
    標準。
據上論斷，應依刑事訴訟法第273 條之1 第1 項、第299 條第1
項前段，刑法第30條第1項、第2項、第339條第1項、第41條第1
項前段、第55條，刑法施行法第1條之1第1項、第2項前段，判決
如主文。
本案經檢察官劉昀到庭執行職務。
中    華    民    國   100    年    8     月    25    日
                  刑事第二庭   法  官  涂裕洪
以上正本證明與原本無異。
如不服本判決應於收受判決後10日內向本院提出上訴書狀，並應
敘述具體理由；其未敘述上訴理由者，應於上訴期間屆滿後20日
內向本院補提理由書（均須按他造當事人之人數附繕本）「切勿
逕送上級法院」。
中    華    民    國   100    年    8     月    25    日
                               書記官  卓春成
附錄本判決論罪科刑法條：
中華民國刑法第30條
幫助他人實行犯罪行為者，為幫助犯。雖他人不知幫助之情者，
亦同。
幫助犯之處罰，得按正犯之刑減輕之。
中華民國刑法第339條第1項
意圖為自己或第三人不法之所有，以詐術使人將本人或第三人之
物交付者，處5 年以下有期徒刑、拘役或科或併科1000元以下罰
金。